臺灣高雄地方法院刑事判決　　　　　　　　　　　　九十二年度易字第二二三號
　　公　訴　人　臺灣高雄地方法院檢察署檢察官
　　被　　　告　陳原豊
　　　　　　　　甲○○
右列被告等因詐欺案件，經檢察官提起公訴（九十二年度偵字第一六一九三號、九十
二年度偵緝字第一七三五號），本院判決如左：
    主  文
陳原豊共同連續意圖為自己不法之所有，以詐術使人將本人之物交付，處有期徒刑伍
月，如易科罰金，以佰元折算壹日。
甲○○幫助意圖為自己不法之所有，以詐術使人將本人之物交付，處有期徒刑肆月，
如易科罰金，以佰元折算壹日。
    事  實
一、陳原豊（檢察官誤載為丁○○）因積欠綽號「兄哥」、「麥克」、「阿中」等真
    實姓名年籍不詳之成年男子新台幣二萬餘元，為免除上開債務，竟與其三人共同
    意圖為自己不法之所有，並基於概括之犯意，由陳原豊出面擔任址設高雄市○○○路八五０之一號「一仁瓦斯行」之負責人，並處理店內收送貨等事務，另聘不
    知情之丙○○（業經本院另為無罪之判決）為會計，自民國九十一年十一月起至
    九十二年一月底止，並無付款之意仍向戊○○（高雄市三民區○○○路三０九號
    之「百樂瓦斯器具行」負責人）佯稱其等在台南尚有店面，而分別於九十一年十
    一月間向戊○○訂購瓦斯器材二萬三千五百元、十二月間為三萬一千三百五十元
    、九十二年一月則為八萬四千一百九十元，總計十三萬九千０四十元之瓦斯器具
    ，致戊○○陷於錯誤，如數交貨送至一仁瓦斯行，陳原豊則經由會計丙○○分別
    於九十一年十二月十日及九十二年一月十五日交付發票人為坤楊有限公司（負責
    人甲○○，原名為朱元一）之第一商業銀行小港分行第ＮＡ0000000號金
    額為二萬三千五百元之支票及發票人為乙○○（業經本院另行判處有期徒刑四月
    ）之台灣省合作金庫北台南支庫支票號碼ＥＷ0000000號金額為三萬一千
    三百五十元之支票各一紙予戊○○收受。戊○○於九十二年一月三十一日支票到
    期時予以提示，發現因存款不足及拒絕往來戶而不獲兌現，遂至一仁瓦斯行查證
    ，結果發現該址已人去樓空，始知受騙。
二、甲○○明知並無給付票據債務之能力與意願，亦無使用該支票存款帳戶之必要，
    竟於民國九十一年間，基於幫助他人詐欺之故意，擔任坤楊有限公司之登記負責
    人，並前往第一商業銀行小港分行開立第０一五五九一號支票存款帳戶後，領取
    支票交付予自稱為「戴武昌」真實姓名年籍不詳之成年男子收執。嗣其中如上所
    述之第ＮＡ0000000號之支票，經由不詳之方式交由陳原豊以上開方式使
    用以詐取戊○○之財物。
三、案經戊○○訴由台灣高雄地方法院檢察署檢察官偵查起訴。
    理  由
一、上開犯罪事實業據被告陳原豊於本院審理中坦承不諱，核與本件共同被告丙○○
    之供述內容相符，並經告訴人戊○○於偵查及審理中指訴明確；又訊之被告甲○○對於上開提供其個人之支票供人持以向告訴人戊○○進貨一事，固不諱言，惟
    矢口否認有何幫詐欺之犯行，辯稱伊係至坤楊有限公司應徵工作，有自稱「戴武
    昌」之人向伊表示，由伊擔任公司之負責人開支票使用事後可分紅，伊不知會被
    人用以作為詐欺之用云云。惟查，支票係作為平日社會交易上常用之支付工具，
    簽發支票即表示願依票面所示金額付款之意，一般人如使用不相識之他人名義之
    支票與他人交易，即有作為詐騙行為工具之可能，被告係成年人對此不得諉為不
    知，其仍提供其個人之支票予不相識之他人使用，則對於他人可能持以作為詐欺
    取財之用，自難謂不知他人會用以作為詐欺取財之工具，其所辯自不足採信，況
    被告陳原豊交付予告訴人之上開坤楊有限公司之支票帳戶，分別自九十一年十一
    月六日開始大量退票，且退票總金額高達一億四千餘萬元，此有法務部票據信用
    資訊連結作業查詢明細表附卷可稽，益證被告甲○○之支票帳戶確為人持以作為
    作欺財物之用；從而，罪證明確，被告二人上開詐欺及幫助詐欺之犯行均堪以認
    定。
二、核被告陳原豊所為，係犯刑法第三百三十九條第一項之詐欺取財罪，被告甲○○
    所為，則係犯刑法第三十條第一項、第三百三十九條第一項之詐欺取財罪之幫助
    犯。被告陳原豊與綽號「兄哥」、「麥克」及「阿中」等不詳姓名年籍之成年男
    子間就上開詐欺之犯行，彼此間有犯意之聯絡及行為之分擔，應論以共同正犯。
    又被告陳原豊所為數次詐取告訴人財物之行為，時間緊接，所犯罪名相同，顯係
    出於概括之犯意反覆為之，為連續犯，爰依刑法第五十六條之規定以一罪論，並
    加重其刑。被告甲○○提供帳戶予他人使用，係詐欺取財犯罪之構成要件以外之
    行為，為幫助犯，爰依刑法第三十條第二項之規定減輕其刑。審酌被告二人為貪
    圖小利而參與詐欺之犯行及擔任公司負責人申領支票供予詐欺犯罪者方便行騙財
    物，且退票金額甚為鉅大，嚴重助長詐騙之風氣，惟其二人犯罪得利不多，被告
    陳原豊犯後坦承犯行態度良好，被告甲○○犯罪後狡飾犯行態度不佳等一切情狀
    ，量處如主文所示之刑，並諭知如易科罰金之折算標準。
據上論斷，應依刑事訴訟法第二百九十九條第一項前段，刑法第五十六條、第三十條
第一項、第二項、第三百三十九條第一項、第四十一條第一項前段，罰金罰鍰提高標
準條例第一條前段、第二條，判決如主文。
中      華      民      國      九十三    年      七    月    十五      日
                                  臺灣高雄地方法院刑事第十四庭
                                      審判長法  官    李淑惠
                                            法  官    呂憲雄
                                            法  官    林俊寬
右正本證明與原本無異。
如不服本判決，應於判決送達後十日內，向本院提出上訴狀。
                                            書記官    蔡淑貞
中      華      民      國      九十三    年      七    月    十五      日
